【裁判字號】    99,台上,1955
【裁判日期】    990401
【裁判案由】    偽造文書等罪
【裁判全文】
最高法院刑事判決            九十九年度台上字第一九五五號
上  訴  人  甲○○
上列上訴人因偽造文書等罪案件，不服台灣高等法院高雄分院中
華民國九十九年一月十八日第二審判決（九十九年度上訴字第八
二號，起訴案號：台灣屏東地方法院檢察署九十八年度偵字第六
四四、九七七號），提起上訴，本院判決如下：
    主  文
上訴駁回。
    理  由
一、偽造文書部分
按刑事訴訟法第三百七十七條規定，上訴於第三審法院，非以判
決違背法令為理由，不得為之。是提起第三審上訴，應以原判決
違背法令為理由，係屬法定要件。如果上訴理由書狀並未依據卷
內訴訟資料，具體指摘原判決不適用何種法則或如何適用不當，
或所指摘原判決違法情事，顯與法律規定得為第三審上訴理由之
違法情形，不相適合時，均應認其上訴為違背法律上之程式，予
以駁回。又不服第一審判決而上訴於第二審法院者，依刑事訴訟
法第三百六十一條第二項規定，所提第二審「上訴書狀應敘述具
體理由」，為法律上應具備之程式；既稱「具體理由」，自須舉
出該案相關之具體事由，足為其所主張第一審判決有違法或不當
情事之所憑者，始克相當，如僅徒托空言或泛詞指摘第一審判決
認事用法或量刑不當、採證違法、判決不公等，即屬未敘述具體
理由，所提第二審上訴不合法律上之程式，得不經言詞辯論，由
第二審法院予以判決駁回。再按刑事訴訟法第三百六十七條但書
增定「上訴書狀未敘述理由」，由第二審法院審判長定期間先命
補正之規定，依其文義，僅指未敘述「理由」，而非未敘述「具
體理由」，即係針對全然未敘述理由之上訴書狀所為規範，自不
包括已敘述之理由係空泛、不具體者在內。是第二審法院僅須對
於完全未敘述理由之上訴書狀，定期命補正；對於載有具體或空
泛（不具體）理由之上訴書狀，則無庸裁定命補正。本件上訴人
甲○○不服第一審判決論處共同犯偽造私文書共六罪刑，提起第
二審上訴之理由僅泛稱：上訴人家庭清寒，公公殘障，丈夫失業
，兒子服兵役，全賴上訴人獨力支撐家計，請求從輕量刑等語，
有其所提上訴理由在原審卷內可稽。就此以觀，上訴人之第二審
上訴理由，並未舉出第一審判決有何違法或不當之具體事由，揆
諸前開說明，屬未敘述具體理由，所提第二審上訴不合法律上之
程式；原審因此不經言詞辯論，逕以判決駁回，經核於法殊無不
合。上訴意旨指摘原審未裁定命上訴人補正上訴理由，即逕行駁
回，有違刑事訴訟法第三百六十七條規定云云，顯係誤解第二審
上訴書狀應敘述之具體理由涵意與相關之法律規定，核與首揭得
為第三審上訴理由之違法情形，不相適合。此部分上訴違背法律
上之程式，應予駁回。
二、贓物部分
按刑事訴訟法第三百七十六條所列各罪之案件，經第二審判決者
，不得上訴於第三審法院。上訴人經原判決維持第一審判決論處
刑法第三百四十九條第二項牙保贓物共六罪刑部分，核屬刑事訴
訟法第三百七十六條第七款之案件，既經第二審判決，自不得上
訴於第三審法院，上訴人併予提起上訴，為法所不許，亦應駁回
。
據上論結，應依刑事訴訟法第三百九十五條前段，判決如主文。
中    華    民    國  九十九  年    四    月    一    日
                      最高法院刑事第十庭
                          審判長法官  花  滿  堂
                                法官  黃  正  興
                                法官  陳  東  誥
                                法官  林  錦  芳
                                法官  洪  昌  宏
本件正本證明與原本無異
                                      書  記  官
中    華    民    國  九十九  年    四    月    六    日
                                                      V

司法院資訊處製作；財團法人民間司法改革基金會備份。
